臺灣臺中地方法院民事判決
110年度中簡字第3478號
原      告  台北富邦商業銀行股份有限公司

法定代理人  程耀輝  
訴訟代理人  陳朝舜  
被      告  羅欣平  

訴訟代理人  林偉隆  
上列當事人間返還借款事件，本院於民國110 年12月27日言詞辯
論終結，判決如下：
    主      文
被告應於繼承被繼承人黃安汝之遺產範圍內給付原告新臺幣249,
841 元，及自民國110 年6 月10日起至清償日止，按週年利率百
分之4.22計算之利息，暨新臺幣1,200 元之違約金。
被告應於繼承被繼承人黃安汝之遺產範圍內給付原告新臺幣17,7
51元，及其中新臺幣15,306 元自民國110 年11月11日起至清償
日止，按週年利率百分之14.71計算之利息。
訴訟費用由被告於繼承被繼承人黃安汝之遺產範圍內負擔。
本判決得假執行。
    事實及理由
一、原告主張： 
  ㈠被繼承人即訴外人黃安汝（下稱黃安汝）於民國106 年1 月1
    0日向原告申請個人信用貸款，借款金額為60萬元，約定借
    款期限自106 年1 月10日起至113 年1 月9 日，以每1 個月
    為1 期，共分84期，按期平均攤還本息，借款利率按原告指
    數型房貸基準利率加計週年利率百分之3.42之利息，如未按
    期攤還本息時，債務即視為全部到期，除按借款利率給付遲
    延利息外，另按逾期還款期數分別計收違約金，逾期一期時
    收取300 元、連續逾期2 期時收取400 元、連續逾期3 期時
    收取500 元之違約金。詎被告自110 年6 月9 日起即未依約
    繳款，尚積欠如主文第1 項所示之本金、利息及違約金。
  ㈡此外，黃安汝於106 年2 月14日起與原告成立信用卡使用契
    約，並於額度內循環使用，依約被告可持信用卡於各特約商
    店記帳消費，依信用卡約定條款第14條之約定，應於當期繳
    款截止日前向原告全部清償，或以循環信用方式繳付最低應
    繳金額，逾期清償者，除喪失期限利益外，應另行給付原告
    按差別利率計算之利息，截至110 年11月10日止，黃安汝尚
    欠有15,306元之消費帳款、利息2,445元及自110年11月10日
    起至清償日止計算之利息未給付，迭經催告無效，爰依信用
    卡契約提起本訴。黃安汝於110 年7 月8 日死亡，被告為黃
    安汝之法定繼承人，依民法第1148條，應對黃安汝所負之債
    務，在繼承遺產範圍內負清償責任等語。並聲明：主文第1
    、2項所示。
二、被告則以：原債務人已過世，被告並未辦理拋棄繼承，被告
    有協商之意思，希望可以與原告協商等語資為抗辯。並聲明
    ：原告之訴駁回。
三、得心證之理由： 
  ㈠本件原告主張之前揭事實，業據其提出家事事件查詢公告查
    詢結果、繼承系統表、戶籍謄本、信用貸款契書約、客戶放
    款交易明細表、台幣放款利率查詢、信用卡申請書暨約定條
    款、信用卡客戶滯納消費款明細資料、歷史交易大量明細資
    料等件為證(本院卷第15至47頁)，亦為被告所不爭執，堪認
    原告主張為真實。
　㈡按信用卡，係指持卡人憑發卡機構之信用，向特約之第三人
    取得商品、服務、金錢或其他利益，而得延後或依其他約定
    方式清償帳款所使用之支付工具（信用卡業務機構管理辦法
    第2 條第1 款參照）。次按信用卡使用契約，乃持卡人取得
    使用信用卡向特約商店簽帳消費之資格，並對發卡機構承諾
    償付帳款（繳付當期全部金額；或僅償還部分金額，其餘款
    項則掛帳並依約加計循環利息），而發卡機構則負有代持卡
    人結帳、清償簽帳款項之義務，是持卡人自應依信用卡使用
    契約，向發卡機構清償簽帳消費之帳款及循環利息。再按稱
    消費借貸者，謂當事人一方移轉金錢或其他代替物之所有權
    於他方，而約定他方以種類、品質、數量相同之物返還之契
    約。借用人應於約定期限內，返還與借用物種類、品質、數
    量相同之物。又遲延之債務，以支付金錢為標的者，債權人
    得請求依法定利率計算之遲延利息。但約定利率較高者，仍
    從其約定利率。民法第474 條第1 項、第478 條前段及第23
    3 條第1項分別定有明文。末按，繼承人自繼承開始時，除
    本法另有規定外，承受被繼承人財產上之一切權利、義務；
    但權利、義務專屬於被繼承人本身者，不在此限；繼承人對
    於被繼承人之債務，以因繼承所得遺產為限，負清償責任，
    復為民法第1148條所明定。查黃安汝於110 年7 月8 日死亡
    ，其積欠原告之款項，性質上並非一身專屬債務，被告既為
    黃安汝之繼承人，揆諸上開規定，依法應繼承黃安汝對原告
    之債務並於繼承黃安汝遺產之範圍內負償還之責。
四、從而，原告依消費借貸、信用卡契約、繼承之法律關係，請
    求被告應於繼承黃安汝之遺產範圍內，給付原告如主文第1
    、2項所示之金額，為有理由，應予准許。
五、本件係依民事訴訟法第427 條第2 項第1 款規定適用簡易訴
    訟程序，並為被告敗訴之判決，依同法第389 條第1 項第3
    款規定，法院應依職權宣告假執行 　　
六、訴訟費用負擔之依據：民事訴訟法第78條。 　　
中　　華　　民　　國　　111 　年　　1 　　月　　17　　日
                  臺灣臺中地方法院臺中簡易庭
                              法　官　陳航代
以上為正本，係照原本作成。
如不服本判決，應於送達後20日內，向本院提出上訴狀並表明上
訴理由，如於本判決宣示後送達前提起上訴者，應於判決送達後
20日內補提上訴理由書（須附繕本）。如委任律師提起上訴者，
應一併繳納上訴審裁判費。 
中　　華　　民　　國　　111 　年　　1 　　月　　20　　日
                              書記官  廖鳳美